【裁判字號】    98,消債聲,37
【裁判日期】    990111
【裁判案由】    聲請免責
【裁判全文】
臺灣高雄地方法院民事裁定            98年度消債聲字第37號
聲  請  人  甲○○
上列當事人因消費者債務清理事件聲請，聲請免責，本院裁定如
下：
    主  文
聲請人即債務人甲○○不免責。
    理  由
一、按法院為終止或終結清算程序之裁定確定後，除別有規定外
    ，應以裁定免除債務人之債務，消費者債務清理條例（下稱
    消債條例）第132 條固有明定。惟依同條例第134 條第4 款
    規定，債務人如因浪費、賭博或其他投機行為，致財產顯然
    減少或負擔過重之債務，而生開始清算之原因之事由存在，
    法院應為不免責之裁定，但債務人證明經普通債權人全體同
    意者，不在此限。次按消費者債務清理制度並非在使債務人
    恣意消費所造成之債務，轉嫁予債權人負擔，債務人免責制
    度，應在鼓勵勤勞誠實之債務人，而非縱容債務人奢侈浪費
    ，倘債務人於聲請清算前之相當期間內，明知經濟狀況不佳
    ，猶恣意揮霍、投機之作為，對清算原因之造成有可歸責性
    ，且致負擔增加，使債權人無端受害，亦有制止之必要，均
    不宜使之免責，亦有同條款立法意旨可資參照。
二、經查：
  (一)聲請人主張其積欠最大債權金融機構國泰世華銀行股份有限
    公司（下稱國泰世華銀行）等債務達新臺幣2,514,969 元，
    然因右手無名指及小指截肢重接後變形，不宜擔任粗重工作
    ，僅能從事臨時工工作，致收入不足，而無清償能力之情事
    ，前經本院裁定開始清算程序，並同時終止清算程序確定在
    案，有本院民國98年度消債清字第81號民事裁定附卷可考，
    並經本院依職權核閱上開卷宗無誤。
  (二)經本院函請各債權人就聲請人應否免責表示意見，債權人板
    信商業銀行股份有限公司（下稱板信銀行）、聯邦商業銀行
    股份有限公司（下稱聯邦銀行）、台新國際商業銀行股份有
    限公司（下稱台新銀行）、永豐商業銀行股份有限公司（下
    稱永豐銀行）、渣打國際商業銀行股份有限公司（下稱渣打
    銀行）、中國信託商業銀行股份有限公司（下稱中國信託銀
    行）、華南商業銀行股份有限公司（下稱華南銀行）均主張
    聲請人消費逾越一般人生活必要支出，而有浪費情事，不同
    意聲請人免責，有各該銀行陳報狀附於98年度消債清字第81
    號卷可稽。
  (三)而依上開銀行檢具聲請人之信用卡消費明細資料，聲請人之
    消費內容及刷卡費用，如漢神百貨公司、全方位體育用品社
    、亞太電信股份有限公司、一天商行等刷卡消費資料，核其
    消費內容，顯已逾一般日常生活之合理花費，且觀諸聲請人
    於93年5 月1 日向板信銀行申請消費性信用貸款，經核撥50
    0,000 元、94年3 月31日、同年8 月11日先後在聯邦銀行電
    話預借現金150,000 元、14,000元，於92年2 月2 日起至94
    年5 月23日止，陸續使用台新銀行現金卡提領現金使用，復
    於93年12月21日起止94年7 月22日止，多次於三星旅行社、
    良太旅行社、港龍航空公司及昇恆昌股份有限公司刷卡消費
    ，金額介於數千至數萬元不等，顯見聲請人於上開期間在刷
    卡消費頻繁，且消費內容多非一般可認係日生常活開銷，而
    為高單價商品或服務之消費，足認聲請人確有過度享受、浪
    費奢侈之情甚明。又聲請人自91年6 月1 日任職於亞太國際
    物流股份有限公司，擔任油品事業部專員，93年4 月起每月
    薪資約32,600元，尚屬穩定所得之工作，竟因工作期間學習
    態度不積極，不按規定上下班，怠勤行為造成公司管理尚困
    擾，而於94年4 月22日遭公司資遣，此亦有亞太國際物流股
    份有限公司98年11月20日函文復於本院98年度消債清字第81
    號卷可稽，詎債務人竟未衡量自身是否仍有充分之償債能力
    而持續使用信用卡，復於94年5 月30日至國外旅遊並大金額
    刷卡消費，此參中國信託銀行陳報狀所檢附消費明細即明，
    足徵聲請人係自陷於清償能力不足，且於知悉返還債務有所
    困難，收入已有不足清償債務之情形下，猶未撙節開銷，據
    實控制支出，避免不必要之花費以降低負債，則其恣意花費
    任令債務增加至難以負擔而終致不能清償，自堪認係因奢侈
    、浪費之行為而導致負擔過重之債務。
三、綜上所述，聲請人有消債條例第134 條第4 款規定，不應免
    責之情形存在，且全體債權人均不同意聲請人免責，揆諸首
    揭規定及說明，不應准許債務人免責之聲請，爰裁定如主文
    。
中    華    民    國    99    年    1     月    11    日
                    民事第庭法      官  謝文嵐
上為正本係照原本作成。
如不服本裁定，應於裁定送達後10日內，以書狀向本院提出抗告
，並繳納抗告費新臺幣1,000 元。
中    華    民    國    99    年    1     月    11    日
                            書  記  官  楊銘仁

司法院資訊處製作；財團法人民間司法改革基金會備份。
